臺灣高等法院刑事判決
109年度侵上更一字第2號
上  訴  人  
即  被  告  廖國宏



選任辯護人  張庭維律師
            吳弘鵬律師
上列上訴人因妨害性自主案件，不服臺灣新竹地方法院106年度
侵訴字第16號，中華民國107年1月29日第一審判決（起訴案號：
臺灣新竹地方檢察署104年度偵字第10434號），提起上訴，經判
決後，由最高法院發回更審，本院判決如下：
    主  文
原判決撤銷。
乙○○無罪。
    理  由
一、按行政機關、司法機關及軍法機關所製作必須公示之文書，
    不得揭露被害人之姓名、出生年月日、住居所及其他足資識
    別被害人身分之資訊，性侵害犯罪防治法第12條第2項定有
    明文。而依性侵害犯罪防治法施行細則第6條規定，本法（
    性侵害犯罪防治法）第12條及第13條第1項所定足資識別被
    害人身分之資訊，包括被害人照片或影像、聲音、住址、親
    屬姓名或其關係、就讀學校與班級或工作場所等個人基本資
    料。查本案被告乙○○因觸犯刑法第221條第1項之罪名，而經
    檢察官提起公訴，核與性侵害犯罪防治法第2條第1項規定之
    性侵害犯罪定義相符，按諸首揭規定，本案判決自不得揭露
    告訴人即代號0000000000號成年女子（下稱甲○）、甲○之母
    （下稱證人A）、男友（下稱證人丙）及同事（下稱證人C）
    之姓名、出生年月日、住居所及其他足資識別被害人身分之
    資訊，合先敘明（甲○及證人等之姓名年籍均詳卷）。
二、公訴意旨略以：被告乙○○在新竹縣湖口鄉文化路上經營服飾
    店。緣告訴人甲○之胞弟於民國104年8月15日前往上開服飾
    店購物時，與被告發生消費糾紛，告訴人即代其胞弟與被告
    協談後續處理事宜。嗣因告訴人將上情告知友人甘○輝（姓
    名年籍詳卷），甘○輝遂於翌（16）日至上開服飾店與被告
    理論，並涉嫌以言語恐嚇被告（按甘○輝涉犯恐嚇危害安全
    罪，經臺灣新竹地方法院判處有期徒刑6月確定）。詎被告
    見告訴人年紀尚輕且個性單純，竟基於強制性交之犯意，先
    於104年（起訴書誤載為105年）8月16日至同年月26日期間
    內與告訴人協談上開消費糾紛處理事宜時，多次對告訴人恫
    稱：「要對你提出教唆恐嚇之告訴」、「服飾店工會要對你
    提告」、「黑白兩道的人要對你不利」、「我當過警察，有
    能力讓你擺脫罪名」、「不要跟你爸媽或第三人說，如果他
    們知道的話會對家人不利」等語，致告訴人心生畏懼，且誤
    信被告確有能力私下處理上開消費糾紛，因而不敢違逆被告
    之意，亦不敢將此情告知親友。被告即接續與告訴人相約於
    104年（起訴書誤載為105年）8月26日下午6時30分許，在新
    竹縣新豐鄉忠孝公園見面討論處理上開消費糾紛，並在該處
    先對告訴人稱：「這件事需要一筆賠償金，我有能力處理，
    只要配合我，事情就會解決」等語，要求告訴人至鄰近便利
    商店之自動提款機提領新臺幣（下同）5,000元交付予被告
    ，再對告訴人恫稱：「你家中有人生病，你身上有不好的東
    西會害到家人，跟我發生關係可以把我的好運傳給你，而且
    可以不用支付賠償金」等語，因告訴人家中當時確實有人生
    病，告訴人先前曾至寺廟求籤得知將有貴人相助，且告訴人
    受被告先前數日內協談時所為言詞之影響，誤信被告確有能
    力私下處理上開消費糾紛，並因對被告具有畏懼之心而不敢
    違逆被告之意，遂任由被告駕車搭載前往新竹縣○○鄉○○路00
    0號之春城汽車旅館，復於同日晚間8時許，在上開汽車旅館
    305室內，任由被告將其陰莖插入告訴人之陰道內，而違背
    告訴人之意願對告訴人為性交行為1次得逞，嗣告訴人因事
    後發覺其係遭被告訛騙及恐嚇，旋於同年9月1日至新竹縣竹
    北市東元綜合醫院驗傷後報警處理而查獲，因認被告涉犯刑
    法第221條第1項之強制性交罪嫌等語。
三、按犯罪事實應依證據認定之，無證據不得認定犯罪事實，刑
    事訴訟法第154條第2項定有明文。此所謂認定犯罪事實之證
    據，無論其為直接或間接證據，均須達於通常一般人均不致
    有所懷疑，而得確信其為戊實之程度，始得據為有罪之認定
    ，若其關於被告是否犯罪之證明未能達此程度，而有合理性
    懷疑之存在，致使無法形成有罪之確信，根據「罪證有疑、
    利於被告」之證據法則，即不得遽為不利被告之認定（最高
    法院76年台上字第4986號判例參照）。又被害人就被害經過
    所為之陳述，其目的在於使被告受刑事訴追處罰，與被告處
    於絕對相反之立場，是被害人縱立於證人地位具結而為指證
    、陳述，其供述證據之證明力仍較與被告無利害關係之一般
    證人之陳述為薄弱。從而，被害人就被害經過之陳述，除須
    無瑕疵可指，亦應調查其他補強證據以擔保其指證、陳述確
    有相當之戊實性，而為通常一般人均不致有所懷疑者，始得
    採為論罪科刑之依據，非謂被害人已踐行人證之調查程序，
    即得逕以其指證、陳述作為有罪判決之唯一證據。
四、公訴意旨認被告涉有刑法第221條第1項之強制性交犯行，係
    以：告訴人甲○之指訴，證人A（甲○之母）、丙（甲○之男友
    ）、C（甲○工作地點之店長）之證述，及新竹縣竹北市東元
    綜合醫院受理疑似性侵害事件驗傷診斷書、春城汽車旅館10
    4年8月26日營運日報表、車輛詳細資料報表、員警職務報告
    、告訴人提出之中華郵政帳戶存摺影本及陳報狀、現場照片
    、勵馨社會福利事業基金會（下稱勵馨基金會）性侵害個案
    服務- 新竹服務中心個案摘要表（下稱摘要表）為主要論據
    。訊據上訴人即被告坦承於前揭時、地與告訴人為性交行為
    之情不諱，然堅詞否認有何公訴意旨所稱強制性交之犯行，
    辯稱：並未對告訴人為上開恐嚇、詐騙之言詞，亦未向告訴
    人拿取前開款項，當日與告訴人間之性交行為未違反告訴人
    意願等語。
五、經查：
  ㈠被告與告訴人之胞弟於104年8月15日因買賣服飾而發生消費
    糾紛，由告訴人代其弟與被告協調後續處理事宜，而告訴人
    之友人甘○輝獲知此事後，於翌（16）日至被告經營之服飾
    店對被告為恐嚇犯行，嗣經法院判決有罪確定等情，經被告
    及告訴人分別陳明在卷（偵卷第55頁，原審卷第44頁，本院
    卷第34至35頁；偵卷第12頁、第34頁，原審卷第105至106頁
    ）；而被告與告訴人於104年8月26日下午6時30分在新竹縣
    新豐鄉忠孝公園見面後，被告駕車搭載告訴人至春城汽車旅
    館，並於同日晚間8時許在該旅館305室內，將其陰莖插入告
    訴人之陰道內而為性交行為之情，亦據被告於警詢、偵查、
    原審及本院審理時均坦承不諱（偵卷第5至6頁、第56頁，原
    審卷第48頁，本院卷第36頁、第222頁），且經證人即告訴
    人於警詢、偵查及原審審理時證述明確（偵卷第13頁、第35
    至36頁，原審卷第119至123頁），並有春城汽車旅館104年8
    月26日營運日報表、被告所駕駛自用小客車車輛詳細資料報
    表、甘○輝恐嚇案起訴書及臺灣新竹地方法院刑事判決、甘○
    輝之前案紀錄表（偵卷第17頁、第20頁，原審卷第64至66、
    67至84頁）在卷可稽，此部分之事實，固堪認定。
　㈡惟有關告訴人與被告於104年8月26日在春城汽車旅館發生性
    行為有無違反告訴人意願乙節，告訴人歷次證述內容如下：
　⒈告訴人於警詢時指稱：在購衣糾紛還沒發生前有見過被告幾
    次，我都稱他為阿SIR。8月16日我跟我在萊爾富超商打工的
    一位熟客計程車司機（即甘○輝）抱怨這件事，他說要去問
    問，結果跟被告起了衝突，那天開始被告就以我教唆計程車
    司機砸他的店為由，多次約我出來，說會幫我跟他撇清關係
    ，否則他公司可能會要我賠償八到十萬元新台幣，他還要我
    不准把這件事告訴任何人，否則他們那邊的人知道，要對我
    身邊的人不利。被告在104年8月26日用未顯示號碼撥我手機
    約我先到他經營的服飾店見面，之後又到新豐鄉的忠孝公園
    等他，在公園裡他一直告訴我，只有他可以幫我處理我叫計
    程車司機去他店裡砸店的事，會幫我撇清關係，要我照他的
    意思做，並跟我說我現在碰到許多結，跟他們公司其中一人
    睡，可以解決一小部分的結，但是跟他睡的話，他可以解決
    我大部分的結，也許賠償金會變少或者就是不用了。我那天
    就只好坐上他的車，一坐上車他就要我先把手機關機，之前
    在談賠償問題時，媽媽有建議要不要包個紅包給他，所以他
    問我身上有沒有帶錢或提款卡，我沒有帶卡，他先載我回店
    裡拿，然後我在新豐鐵路平交道旁的全家超商先領了五千元
    給他，他在晚上8時左右把車開進春城汽車旅館305室，用我
    給他的錢付了一千元的房間休息費，還問我在何時能給他一
    筆錢付給他公司賠償金，我跟他說我的能力最多只能二萬元
    ，要在9月5日我領薪水的時候才能給他；進到房間他要我放
    輕鬆不要想任何事情，原本他想直接來，我要求他先洗澡，
    他叫我先去洗，洗好圍浴巾躺在床上等他，而且不准把眼睛
    張開，接著等他洗好澡就跟他發生性關係了，我也不敢張開
    眼睛等語。被告用我教唆砸店這件事一直約我出來，還一直
    講賠償金，用這個方式騙我，讓我跟他發生性關係（偵卷第
    11至13頁）。
　⒉於偵查中證稱：104年8月15日我弟弟去被告的服飾店買衣服
    ，有發生買賣糾紛，隔日我去找被告理論，並把這件事告訴
    我上班地方的常客，他是計程車司機，說要去瞭解狀況，之
    後被告來找我，說司機恐嚇他說要砸店，並說要對我提出教
    唆的告訴，而且被告有對我施加一些壓力，說服飾店工會要
    對我提告，而且還有黑白兩道的人要對我不利，我覺得很害
    怕，就跟被告道歉，跟他說我有誠意要處理這件事，被告說
    他當過警察，有能力讓我擺脫教唆之罪名，叫我要聽他的話
    ，要求我不跟第三人或爸媽說，如果他們知道的話，被告會
    對我家人不利，所以我就盡量配合他，後來幾天他都用沒有
    顯示號碼的電話打給我，約我去他的服飾店或去公園，被告
    跟我說8月26日到他的服飾店找他，我到他店裡時，他說要
    講很重要的事情，要我到新豐鄉忠孝公園等他。當天下午6
    點半我到公園後，被告就搜我的身，要求我要把手機放在公
    園的椅子上，他說他自己是工會的地下律師，他有能力處理
    這件事，只要配合他，事情就會解決，他還提到需要賠償金
    ，要我拿一筆錢出來，後來我當天去新豐鐵路平交道旁的全
    家超商領了5,000元出來交給被告。因為當時被告清楚說出
    我媽媽的髮型及長相，但他應該沒有看過我母親，讓我相信
    被告他是有能力而且要幫我解決事情，被告還說我身上有不
    好的結，而且會害到我的全家人，他要求我跟他陪睡，他說
    他可以把自己的好運傳給我，而且這樣就不用付賠償金，當
    下我已經慌了，就相信他說的話，我領完錢後，就坐他的車
    去新豐的春城汽車旅館，途中他跟我說因為他要把好運給我
    ，所以叫我要主動一點。我們進去汽車旅館房間是當天晚上
    大概7點半左右，到旅館房間後，他一直看我，感覺在暗示
    我要做些甚麼事。我問他現在是要我去脫衣服嗎，他就叫我
    去浴室把衣服脫掉，所以我才自己去浴室把衣服脫掉，圍條
    浴巾出來，被告把我拉到床上，叫我躺著，他叫我不要睜開
    眼睛，之後他就趴到我身上，一直親我，他有拉我的手去碰
    他的生殖器，過程中我眼睛一直閉著，因為我戊的不想跟他
    發生性行為，但我戊的擔心他說我的壞運會影響到我的家人
    ，所以我不敢反抗，後來他有用他的生殖器進入我的生殖器
    等語（偵卷第34至36頁）。
　⒊於原審審理時證稱：我在超商打工，被告的服飾店在旁邊，
    他有時會來店裡消費，所以有看過被告；我弟弟去被告的服
    飾店買5、6、7件衣服，大約1萬多元，當時我有叫弟弟跟被
    告講不要買那麼多，可是被告說吊牌剪了不能退，我就覺得
    很不合理。之後我就跟司機甘○輝抱怨這件事情，他就去找
    被告講了一下，可能甘○輝出言不是很好，被告就說他要告
    我教唆恐嚇，我很害怕。被告是說衣服工會的人要告我教唆
    恐嚇，還要我拿一些賠償金，被告說他會幫我，要我照著他
    的意思去做，他說這件事不要跟別人說，他說他之前有當過
    警察，可以幫我處理這些事情。104年8月26日下午6時30分
    時，被告叫我在新竹縣新豐鄉忠孝公園和他見面，他當時是
    說要處理衣服糾紛的事情，那一天是關鍵。因為被告當時有
    講我媽的外觀，他形容說是不是短頭髮、戴眼鏡，我想說他
    沒有看過我媽媽，為何他可以這樣形容出來，然後他說我家
    裡是否有人生病，那時我外公戊的有生病，所以就相信他說
    的話。他說只能用那個方式去解決，說我身上有結，只能用
    發生關係把好運傳給我這種方式才能解決，然後就去汽車旅
    館等語（原審卷第105至109頁）。
　⒋依告訴人前開所述情節以觀，告訴人與被告間因告訴人胞弟
    之購衣糾紛及甘○輝前往恐嚇被告之事而聯繫協調處理紛爭
    並相約會面，但關於提出告訴或索求民事賠償，本屬正當權
    利之行使，難謂為不法行為，且自消費糾紛發生後至本案案
    發時止，被告究竟有無執上開消費糾紛及遭甘○輝恐嚇之事
    而要脅告訴人與之發生性行為，以交換免除民刑事責任追究
    一事，為被告所否認，而告訴人敘述26日當日與被告間相處
    情形，雖提及也許賠償金會變少或是不用了等語，但更多是
    著墨於發生性關係可以解結轉運之怪力亂神之說，事後並認
    為係遭詐騙，依告訴人所述，縱告訴人誤信話術，但被告以
    何具體強制手段逼迫告訴人性交仍屬不明。又行為人以科學
    上無法印證之手段為誘使（例如法力、神怪、宗教或迷信等
    ），由該行為之外觀，依通常智識能力判斷其方法、目的，
    欠缺社會相當性，且係趁人急迫無助之心理狀態，以能解除
    其困境而壓制其理性思考空間，使之作成通常一般人所不為
    而損己之性交決定，固屬一種違反意願之方法，但倘若未達
    上開喪失自由意志決定之程度，而屬通常詐術之施行時，對
    照刑法第229條第1項之詐術性交罪另定處罰，且刑法第221
    條並未將詐術例示為違反意願方法，則對於男女施用詐術，
    使陷於錯誤而同意為性交，被詐欺者之同意固有瑕疵，然就
    形成決定之心理狀態觀之，仍本於個人自由意思，行為人無
    施以強制力（最高法院102年度台上字第248號刑事判決意旨
    參照）。本案告訴人雖指訴當日遭被告以神怪轉運之說訛詐
    （被告否認此情）。但告訴人案發時為年滿20歲之人，智識
    正常，為大學夜間部學生，並於便利商店工作已近兩年，之
    前亦曾有多次從事餐廳外場工作之經驗，經告訴人及證人A
    於原審審理時證述在卷（原審卷第137頁、第172至173頁）
    ，並見卷附國立臺灣大學醫學院附設醫院110年10月22日校
    附醫精字第1104700235號函暨所附鑑定報告書載整體智能結
    果經測驗為正常中下程度（本院卷第111至137頁），又告訴
    人雖不具法律專業知識而擔憂涉入前開購衣消費衍生之糾紛
    ，但仍具有一般常人辨別事理之能力，告訴人稱認知被告以
    經營服飾店為業，對於其生活背景、家庭狀況、年籍資料均
    不了解（原審卷第137頁），證人C於本院審理時亦證稱：只
    知道被告是賣衣服的，沒有其他人跟我提過被告有消災解厄
    的能力（本院卷第203頁），被告之工作既與法力、神怪、
    宗教或迷信相關行業無涉，過往未強調有何神通法力，則依
    告訴人所述與被告間當日談話之客觀情狀，為解決紛爭而誤
    信被告話術，因而事後有受騙之感，但當下是否因被告之舉
    動或神怪之說而心存畏懼不敢拂逆其意，至認被告所為已達
    足可壓制告訴人理性思考之程度，並非無疑，此與實務上假
    借宗教迷信力量使他人心理遭受強制之案例仍有不同。
　⒌況告訴人與被告為上開性交行為後，當晚曾發送內容為：「
    我戊的很喜歡你，我跟我男朋友分開，你願意跟我在一起嗎
    ？」之簡訊給被告，業經被告供明在卷，且為告訴人所不否
    認，並有告訴人提出之手機簡訊翻拍照片（偵卷第44頁）在
    卷可參。告訴人於檢察官訊問時雖證稱：「在我回家之後傳
    的，他之前有跟我說他的同事可以竊錄到我的手機內容，我
    就把我的手機密碼改得很複雜，所以我在汽車旅館時忘記我
    的密碼，當時沒有傳簡訊，是到回家才傳。」、「他說這封
    簡訊是要給被告工會的人看的，他要騙他們工會的人說我們
    是男女朋友，工會的人會看在我是他女朋友的份上，給他一
    些面子。」等語（偵卷第36頁）。然依上開簡訊內容字義以
    觀，為告訴人單方請求交往，而非斯時二人已為男女朋友關
    係，且被告亦無回覆，則告訴人指稱傳送上開簡訊目的是要
    提供予工會之人觀看證明其與被告為男女朋友關係乙節，即
    有疑問；又依上開簡訊內容之發送時間為104年8月26日晚間
    10時41分許，而告訴人於偵審中均陳稱係於返家後始發送該
    簡訊等語（偵卷第36頁，原審卷第153頁），觀諸卷附告訴
    人所使用門號之通聯紀錄（偵卷第67頁）內通話時間及基地
    台位置所示，告訴人於當日晚間9時53分許應已返家，核與
    前開發送訊息時間已相距將近50分鐘，參以告訴人於原審審
    理時自承其離開汽車旅館後至發送簡訊前，被告並未與之聯
    繫等語（原審卷第153頁），則告訴人一方面指訴遭強制侵
    害，但在返家後卻主動傳送上開簡訊予被告，此舉亦與事理
    有違。
　㈢檢察官固舉出證人A、丙 、C於偵查及審理時之證詞以補強告
    訴人證述之可信，但查：
　⒈上揭證人述及有關被告對告訴人所為訛騙或恫嚇言詞等犯罪
    情節之證言，均係聽聞自告訴人而為傳述，並非證人親身見
    聞之事實，性質上仍屬告訴人之陳述，而為與告訴人之陳述
    具同一性之重覆性證據，自難據為告訴人前開陳述之補強證
    據。
　⒉又評估被害人有無創傷後壓力反應，固可協助判斷其所指述
    之性侵害行為是否確實發生，然縱有創傷後反應，未必係因
    遭受性侵害所致，仍應查明其創傷後反應產生之原因，是否
    確與其所指述之性侵害行為具有因果關聯。若不能確定其發
    生之原因，不得作為不利於被告之證據。有關告訴人於本案
    發生後之行為舉止反應，證人A於偵查中證稱：發生這件事
    後，甲○那陣子整個人很緊繃，上班常出錯，常常哭，半夜
    無法睡覺，志工有帶她去看醫生等語（偵卷第89頁），並於
    原審審理時證稱：她在陳述事情，情緒非常崩潰、她一直大
    哭，有時候自己一個人呆呆的坐著，而且她說她不想活了等
    語（原審卷第170頁）；證人丙於偵查中證稱：26日告訴人
    說被告約他講事情，晚上10點多，告訴人用LINE跟我說她回
    家了，並用安撫的語氣跟我說「乖」之類的話，我覺得奇怪
    ，隔1、2天，她說想自殺之類的話，我逼問發生甚麼事，一
    開始不講，我反問被告是不是對她做甚麼事，她說對，就崩
    潰一直哭等語（偵卷第73頁），於原審審理時證稱：事件發
    生後的這兩天甲○的情緒很不穩定，她會跟我說她想要去自
    殺等語（原審卷第179頁）；證人C於偵查中證稱：9月的某
    個周末，甲○打電話跟我說要請假一陣子，後來就說到她跟
    被告發生關係的事。說的時候有哭，感覺蠻難過的。發生這
    件事後，甲○情緒蠻不穩，以前她工作時收銀機不會有少錢
    狀況，發生事情後常發生收銀機現金短少之狀況等語在卷（
    偵卷第89至90頁），於原審審理時證稱：她平常在收銀的時
    候，都是不太會少錢，都是正負零，都是從衣服糾紛這件事
    情發生後就常常少錢、出一些問題之類的，少錢是最主要的
    等語；受命法官並提問：妳指的「發生事情後，常發生收銀
    機現金短少的狀況」，你講的發生事情是指發生性關係還是
    發生衣服糾紛這件事？證人C答：衣服糾紛（原審卷第210至
    211頁）；於本院審理時雖先證稱：是疑似性侵之事後有收
    銀少錢之情況，但之後再經確認，則以時間太久，應以先前
    所述記得較清楚等語（本院卷第201頁、第202頁）。依證人
    A、丙、C所述，告訴人固有負面情緒反應，但因本案告訴人
    之情緒壓力來源多重（於卷附臺大醫院鑑定報告亦有提及，
    見本院卷第118至119頁、第132頁），其究係因遭被告強制
    或訛騙而性交，或是擔心與男友關係生變，或是顧慮因消費
    糾紛衍生出甘○輝恐嚇案後相關司法程序，致生該等情緒反
    應，尚屬不明，且證人A、丙、C就判斷該情緒反應之產生原
    因亦不具有專家資格，自難遽認告訴人前開情緒反應確因本
    案所致。況此種負面情緒反應之間接事實，非與構成要件事
    實直接相關，單獨存在並不足以推論出被告確實有違反告訴
    人意願而性交之直接事實，充其量僅足供增強告訴人指訴內
    容之憑信性，而告訴人之指訴因有如前述之瑕疵，該等瑕疵
    無從以證人A、丙、C前開證述內容弭平消除。
　㈣又創傷後壓力症候群（Post-traumatic stress disorder）
    係患者經歷一定原因的損害性作用下，出現嚴重、持續或有
    時延遲發生的壓力疾患。因此必須有創傷事件發生，始討論
    患者有無罹患此病，該創傷事件即為疾病定義中之一定原因
    。必也被害人呈現之創傷後壓力疾患，經證實與因個案性侵
    害事件之關連性，該項鑑定報告始足作為被害人陳述憑信性
    之補強證據。告訴人於提出本件告訴後經接受心理輔導之情
    形：在案件有高度自責情緒，如覺得自己很傻、身體不潔無
    法結婚、擔憂事件曝光被他人取笑等，事發後曾在工作的超
    商看到被告，因害怕而有躲藏行為，恐懼情緒持續，於104
    年9月1日時請甲○填寫創傷評估量表，創傷（一）合計91分
    （害怕安全25分、情緒不穩15分、擔心身體16分、恐懼司法
    10分及自責25分）、創傷（二）合計41分（情緒侵入34分、
    麻木遺忘7分）等情，雖有新竹縣政府106年8月28日府社工
    字第1060128310號函1份及所檢附勵馨社會福利事業基金會
    新竹服務中心個案摘要表1份附卷足憑（原審卷第25至28頁
    ），然上開創傷評估量表之評分係根據告訴人自行填載內容
    所得之結果，且因告訴人之壓力來源多重而無法確認告訴人
    填表過程中是否始終持續聚焦在性侵害後產生之症狀，該個
    案摘要表之記載內容亦為依告訴人之陳述而製作之報告，性
    質上同屬告訴人於諮商過程中所為之陳述，況該個案摘要表
    係針對輔導個案之諮商過程所為紀錄，而非針對告訴人身心
    受創狀況進行評估，尚與鑑定機關之專業判斷有別，且引發
    告訴人前開情緒原因有多重可能，自難憑此作為認定告訴人
    因遭強制性交而受有創傷後壓力疾患，進而據為告訴人指訴
    之補強證據。而本案經本院囑託國立臺灣大學醫學院附設醫
    院對告訴人實施鑑定有無因遭受強制性侵害而引起創傷後壓
    力症候群，鑑定結果以：「就丁 （按即告訴人甲○）之病史
    以及鑑定會談結果彙整，丁 之臨床症狀並未符合『精神疾病
    診斷與統計手冊第五版』『創傷後壓力症』之診斷準則。丁 與
    廖員發生性行為後，出現侵入性症狀、負面情緒、逃避症狀
    、警醒症狀之數目達九項『創傷後壓力症』之症狀，且造成職
    業功能之減損，持續時間達三天以上。惟此診斷之前提為過
    去丁 必須的確遭遇到主觀認知為性侵害之創傷，始可以此
    為前提而認定創傷後壓力症之有無，但『性侵害』有無發生為
    本案之爭議點，且所稱案發時間距現今已久，本案雙方不否
    認性行為的發生，但對於此事實認定有主觀上的差距（訛騙
    性交），其是否可稱為性侵害仍須由法院全證據之後認定；
    丁 雖然出現『創傷後壓力症』之症狀，但其並未出現功能減
    損時間超過一個月，故並不符合該臨床診斷，若經調查後發
    現丁 確有遭受強制性侵害之事實，則丁 之表現符合DSM-5
    描述之急性壓力症但不符合創傷後壓力症。」；「無論急性
    壓力症與創傷後壓力症之診斷皆須確立因果關係，且『暴露
    於戊正的或具威脅性的死亡、重傷、或性暴力』方能闡釋該
    症狀為創傷壓力症之症狀，意即：『先有創傷（因），然後
    有症狀(果)』。另並非所有受性侵害之被害者皆會發生創傷
    後壓力症，而即使一般遭性侵害之被害人皆可能產生創傷壓
    力症之症狀，而不一定達到臨床診斷之標準；另外，其他創
    傷經驗，或是個案主觀對於可能性侵害行為的感受詮釋也可
    能造成此類病症之症狀；而急性壓力症更受個案因應能力之
    影響，即便未遭受性侵，單單遭受一般壓力(如考試失常、
    失戀、失婚、親人過世、遭受詐騙而不一定有性行為牽涉、
    進行訴訟等）皆可出現此類病症之症狀。因此，並無法以類
    似症狀之存在，直接逆向推導出「創傷」之存在。且鑑定團
    隊係由本案後五年餘回推情況，實無法完全確認上述症狀是
    否一定為本案丁 遭受性侵害所導致，又丁 無出現創傷後壓
    力症之結論亦無法直接回推創傷事實之有無或其嚴重度。」
    等語，並於鑑定報告「六、討論與結論」中「（二）丁 於
    本案後情緒行為表現之精神醫學解釋」項下論及「對於丁 
    而言，與廖員性行為後衍生的壓力源除了性行為本身，還有
    恐懼司法、與男友關係的改變、父親嚴厲指責的態度，以及
    甘員對丁 施加壓力等，上列皆可能造成負面情緒、睡眠困
    擾、職業功能受損。因此若強制性侵害沒有發生，丁 仍可
    以在雙方合意性行為後表現出上述程度不等之精神症狀且可
    能仍符合DSM-5描述之適應障礙症。」（本院卷第111至137
    頁國立臺灣大學醫學院附設醫院110年10月22日校附醫精字
    第1104700235號函暨所附鑑定報告書）。是以本案影響情緒
    及其所受創傷後壓力疾患之成因多端，不能確認與個案強制
    性侵害事件之關連性，則該情緒表現即難以作為告訴人指訴
    之補強證據。至於鑑定意見結論末段雖認告訴人並無慢性之
    長期重大精神疾患，建議可考慮實施測謊等語，除測謊鑑定
    本身不具證據再現性而無從據為認定被告有無犯罪之積極證
    據外，因雙方不否認性行為的發生，且本案非認告訴人虛構
    全盤事實，而是對於告訴人主觀上認遭訛騙而性交是否違反
    其意願一事，自刑事證據法則而言難認已達足以證明被告犯
    強制性交罪之程度，要非測謊鑑定所能釐清，故認無必要，
    附此敘明。
　㈤至於起訴書所引告訴人之陳報狀，內容為其對本案之意見陳
    述，亦屬於與告訴人指訴具同一性之累積證據，自不得作為
    其指訴之補強證據。又新竹縣竹北市東元綜合醫院受理疑似
    性侵害事件驗傷診斷書，其內容僅載經醫師驗傷後，處女膜
    上方有舊裂傷之事實，無可證明關於本案性交行為遭強制為
    之事實；警員職務報告乃敘明未能調取得汽車旅館監視錄影
    之緣由；告訴人提出存摺明細提領5,000元一事，僅能證明
    當日曾經提款之事實，被告否認收取該筆款項，有無該筆款
    項交付已然不明（有無涉犯其他財產犯罪，非起訴範圍），
    縱謂屬實，或與購衣衍生糾紛相關，但與性交是否遭強制一
    事難認具明顯關聯，以上無可補強告訴人關於強制部分之指
    訴。
六、綜上所述，公訴意旨執以證明被告犯罪之上開證據，除告訴
    人之指訴外，所引其他各項用以證明被告所涉前開強制性交
    犯行之補強證據，均不足以使上開告訴人指訴已達於通常一
    般之人均不致有所懷疑之程度，復無其他積極證據足資證明
    被告有何公訴意旨所稱前開強制性交犯行，揆諸首揭說明，
    本於「罪證有疑，利歸被告」之證據法則，本件既不能證明
    被告犯罪，自應為無罪之諭知。原審遽認被告涉犯前開強制
    性交罪而予以論罪科刑，容有未洽，被告提起上訴，否認犯
    罪，指摘原判決不當，為有理由，應由本院將原判決撤銷，
    改諭知無罪之判決。　　
據上論斷，應依刑事訴訟法第369條第1項前段、第364條、第301
條第1項前段，判決如主文。
本案經檢察官陳郁仁提起公訴，檢察官李豫雙到庭執行職務。 
中　　華　　民　　國　　111 　年　　1 　　月　　27　　日
                  刑事第六庭  審判長法　官  劉方慈
                                    法　官  朱嘉川
                                    法　官  許曉微
以上正本證明與原本無異。
檢察官如不服本判決，應於收受送達後20日內向本院提出上訴書
狀，其未敘述上訴之理由者並得於提起上訴後20日內向本院補提
理由書（均須按他造當事人之人數附繕本）「切勿逕送上級法院
」。
                                    書記官  徐仁豐
中　　華　　民　　國　　111 　年　　1 　　月　　27　　日